臺灣雲林地方法院刑事判決　　　　　　　 94年度訴字第108號
公　訴　人　臺灣雲林地方法院檢察署檢察官
被　　　告　甲○○　男　23歲.
指定辯護人　本院公設辯護人　丙○○
上列被告因違反毒品危害防制條例案件，經檢察官提起公訴（93
年度偵字第4874號），本院判決如下：
    主  文
甲○○轉讓第壹級毒品，處有期徒刑壹年陸月。
    事實及理由
壹、構成犯罪事實：
    甲○○與丁○○係朋友關係，詎甲○○竟基於無償轉讓第1
    級毒品海洛因之犯意，於民國93年9 月16日，在不詳地點，
    將所竊得之金牌數面（竊盜部分業經本院判決有罪確定），
    交付不知情之丁○○，請託丁○○攜至銀樓變賣，丁○○基
    於朋友情誼予以應允，甲○○知悉丁○○有施用海洛因，為
    答謝丁○○幫忙，乃先轉讓重量不詳之海洛因1 包予丁○○
    施用，丁○○遂持該金牌至址設雲林縣北港鎮○○路85之4
    號之金豐成銀樓變賣，隨即將變賣所得新臺幣（下同）9,90
    0 元交付甲○○，而甲○○為感謝丁○○履行承諾，遂承上
    開轉讓海洛因之單一犯意，接續轉讓重量不詳之海洛因1 包
    予丁○○施用。嗣於93年9 月18日10時30分許，員警持本院
    核發之搜索票，至雲林縣水林鄉溪墘村9 鄰湖子內13號甲○
    ○住處執行搜索，查獲甲○○施用第1 級毒品海洛因、第2
    級毒品安非他命（施用毒品部分業經本院另案審結），經甲
    ○○在警詢中供稱海洛因係向丁○○購買，員警乃於同日15
    時30分許，至雲林縣北港鎮○○街11巷4 號丁○○住處，經
    丁○○之父蘇錦堂同意執行搜索，查獲丁○○涉有施用毒品
    之犯行，再依丁○○供述，始查知上情。
貳、認定犯罪事實所憑之證據及理由：
一、被告坦承事項及其佐證之證據：
    被告甲○○坦承有於93年9 月16日，將所竊取金牌數面交付
    不知情之丁○○，委託丁○○至金豐成銀樓變賣之事實（見
    本院卷2 第4 頁），而上開坦承之事實，業經證人丁○○於
    警詢、本院審理中證述明確，並有94年5 月23日勘驗筆錄1
    份、飾金買入登記表1 份在卷可證（見本院卷2 第62頁、第
    94頁至第102 頁；港警刑字第0930023295號卷第38頁），堪
    認屬實。
二、被告矢口否認有何轉讓或販賣海洛因之犯行。
  (一)被告辯稱：
  1.我於93年9 月18日21時25分至22時30分警詢（下稱第3 次警
    詢）中之自白，係遭警察刑求所為，並非出於我的自由意志
    。
  2.我也沒有拿海洛因給丁○○當作酬勞，我只是拿錢給丁○○
    ，是他自己要去買海洛因的等語。
  (二)辯護人辯稱：
  1.被告於偵查中之自白係因要配合警方所述，且不知其中之嚴
    重性，始與第3 次警詢時為同一之供述。且於本案審理中雖
    已勘驗被告第3 次警詢筆錄，然仍無法排除被告在製作筆錄
    前有遭受警察刑求之可能性，故依刑事訴訟法第156 條第2
    項規定，自不能僅以被告之自白作為有罪之認定。
  2.又證人丁○○於本院審理中業經證述：我沒有從被告那裡拿
    到海洛因，而且93年9 月16日幫被告變賣金飾，也沒有獲得
    任何酬勞或海洛因。我於93年9 月18日製作筆錄前有受到警
    察不當的威嚇，起先罰我半蹲，要我承認販賣海洛因予被告
    ，後來又硬要我說我有從被告那裡拿到海洛因，如果沒有照
    他們意思講，要帶我去地下室，會讓我很難看，我在警詢中
    說被告給我海洛因市價約700 元，也是警察叫我大概講一下
    。我會在警詢中指控被告有拿海洛因給我，是因為我義務幫
    被告變賣金飾，被告還在警察局陷害我，我生氣才配合警察
    這樣講等語明確。雖本案審理中曾對丁○○之警詢錄音帶進
    行勘驗，但由勘驗結果，仍無法排除丁○○在製作筆錄前有
    遭受警方刑求之可能性，況丁○○尚能背出金豐成銀樓之正
    確地址，更可證警方確實有在製作筆錄前，與丁○○作相當
    之溝通，故丁○○之警詢筆錄既存有瑕疵，自不能以該筆錄
    內容，作為被告有罪之認定。
  3.況被告於第3 次警詢中自白與證人丁○○於警詢中證詞，有
    下列不一致之處：
  (1)被告於93年9 月16日當天給丁○○海洛因次數：
    被告供稱1 次。
    丁○○證述2 次。
  (2)交付海洛因之時間點：
    被告供稱在變賣完金牌後，1 次給2 包。
    丁○○證述變賣金飾前先給1 包，變賣完後，再給1 包。
  (3)被告交付海洛因總值若干：
    被告供稱1000元、2000元。
    丁○○證述：500 元或700 元。
  (4)被告交付海洛因予丁○○之原因：
    被告供稱因為丁○○在「甘苦」，央求被告是否能給他一
      些海洛因，被告才依丁○○要求給他海洛因。
    丁○○證述再還沒有變賣金牌前，被告就先拿1 包海洛因
      給我，並約定等變賣金牌後，會再拿1 包海洛因給我。
  (5)故被告與證人丁○○就上開販賣海洛因之重要情節所述不一
    ，自不能以被告於警詢、偵查中有瑕疵之自白，與證人丁○
    ○於警詢中有瑕疵之證詞，為不利被告之認定。
  4.縱認被告確有於93年9 月16日交付2 包海洛因予證人丁○○
    ，惟依被告之供詞與證人丁○○之證述，可知雙方僅是互相
    幫忙，互取所需，顯然與毒品危害防制條例第4 條第1 項販
    賣第1 級毒品海洛因，必須有營利意圖、對價關係之構成要
    件不符，應僅論以轉讓第1 級毒品罪。
三、本案爭點：
  (一)被告第3 次警詢中之自白，是否出於其自由意志？
  (二)被告有無於93年9 月16日，在不詳地點，轉讓海洛因予丁○
    ○？次數？包數？
  (三)被告是否具有意圖營利之主觀犯意？
四、經查：
  (一)爭點一：被告第3 次警詢中之自白，是否出於其自由意志？
  1.被告於本院供稱：於93年9 月18日21時25分至22時30分所製
    作之警詢筆錄，是警察打我，所以我才這樣陳述，警察係在
    製作第1 份筆錄前，就在警察局三組裡面辦公室打我，有2
    位警察空手揍我的嘴巴，我嘴巴有流血，他說我之前有進來
    過，叫我多承認一點，其他警察也有看到。我沒有印象是何
    警察打我，也沒有印象同事如何稱呼他們。他打我的時候，
    我2 次都沒有承認，第3 次他又打我，叫我要承認我有拿毒
    品給丁○○，因為警察說我叫丁○○拿金飾去典當，所以叫
    我要承認。我總共製作3 次警詢筆錄，但製作筆錄及詢問的
    警察都沒有打我等語（見本院卷2 第5 頁至第8 頁）。惟被
    告上開刑求抗辯，有下列可議之處：
  (1)被告分別於93年9 月18日12時10分至13時5 分、同日13時45
    分至14時25分、同日21時25分至22時30分接受警察詢問，共
    製作3 份警詢筆錄，被告於第1 次警詢中供稱：「（問：你
    施用之毒品來源為何？）我是以現金向丁○○購買海洛因。
    有時是幫他拿金牌去典當後，他請我施用海洛因。（問：迄
    今你向丁○○購買海洛因施用計幾次？金額約多少？）迄今
    約向丁○○購買海洛因約20次之多，金額約20,000多元。（
    問：迄今你幫丁○○典當物品幾次？所得之金錢多少？丁○
    ○又請你施用海洛因幾次？）迄今幫他典當2 次，2 次金額
    都是8,000 多元，典當日期為9 月15日、17日，2 次都是在
    北港鎮○○路銀樓，典當物品均為金牌，1 次14面，另1 次
    11 面 ，所以迄今他請我施用海洛因2 次，其它都是我用金
    錢購買。」等語（見港警刑字第0930023295號卷第3 頁至第
    5 頁）；於第2 次警詢中供稱：「（問：93年9 月15日及17
    日丁○○託你到金豐成銀樓所販賣之金牌來源為何？）他向
    我說是他家的。（問：你幫他販賣金子有無其它代價？）他
    說要拿海洛因給我施打。」等語（見港警刑字第0930023295
    號卷第9 頁至第10頁）。依被告所稱於製作第1 份警詢筆錄
    前，已遭2 名不詳警員毆打成傷，惟其接續製作第1 份、第
    2 份筆錄，均能為上開有利於己之供述，顯見其並不會因警
    方刑求而為不利於己之供述。
  (2)而被告第3 次接受警詢之錄音帶，經本院勘驗結果如下：
    警詢筆錄並非被告依照筆錄內容逐字照唸。沒有發現被告
    在警詢過程中有被毆打、喊叫、呼救的聲音。在警詢過程
    中，沒有發現警員有發怒、生氣的口吻。未發現錄音有中
    斷情形。被告應答的口氣平穩，但稍嫌無力。且未發現
    被告有毒癮發作、打哈欠或要求暫停錄音休息等情形，此有
    本院94年5 月3 日勘驗筆錄1 份在卷可參（見本院卷2 第45
    頁背面至第53頁）。若被告於製作此次警詢筆錄前，又遭警
    員刑求，衡情傷勢更重，身體可能產生不適，且必須附合警
    員問題，又係出於非任意性，則應答語氣、內容自會出現異
    狀，亦會有背誦答案之情形，惟依上開勘驗結果，被告應答
    語氣平穩、流暢，足見被告上開刑求抗辯，係屬不實。
  (3)且警方係於93年9 月18日15時30分許，經丁○○之父蘇錦堂
    同意，至雲林縣北港鎮○○街11巷4 號執行搜索，查獲丁○
    ○涉有施用毒品之犯行，將丁○○逮捕，並於93年9 月18
    日20時10分至21時16分詢問丁○○，此有該警詢筆錄1 份在
    卷可參（見港警刑字第0930023295號卷第17頁至第23頁）。
    由時間推論，可知警員係依被告第1 次、第2 次警詢中所述
    ，前往搜索丁○○住處，俟經詢問丁○○後，始發現與被告
    所述相左，再次對被告作第3 次詢問，復觀諸被告於第3 次
    警詢中供稱：「（問：那你為何於先前之筆錄中，未真實供
    述？現在才要推翻先前供詞？）因為我之前，我會怕啊！（
    怕什麼？）害怕被關。（問：你所說的是不是在你自由意志
    下所回答？）是。（問：你這一次說的有沒有實在啦？）有
    。（問：這一次說的有實在喔？）有。」等語（見本院卷第
    48頁、第53頁）。足徵被告於第3 次警詢時，因見丁○○已
    告知警方實情，其自知無法狡辯，始出於自由意志坦承犯行
    。
  (4)又佐以被告於94年1 月22日偵查中仍供稱：「（問：警詢時
    所言是否實在？有無遭警方刑求？）實在。沒有。」等語（
    見偵卷第16頁），並未供述有遭警員刑求之情況，直至94年
    1 月22日檢察官向本院聲請羈押被告，嗣於同日被告接受本
    院訊問時始供稱：我在警察局時被警察打，警察拿鐵棍刑求
    我等語（見本院94聲羈字第11號卷第7 頁至第8 頁），益徵
    被告上開刑求之抗辯係臨訟畏罪卸責之詞。
  (5)況衡情警員實無甘冒刑責之風險，毆打被告要其承認以海洛
    因2 包作為丁○○代為變賣金牌報酬之理。且被告供稱被毆
    打地點係在警局辦公室，復有其他警員在場，尚毆打被告致
    傷，如此公然刑求、傷害被告，亦與常情相違。
  2.綜上所述，可證被告第3 次警詢中之自白，係出於其自由意
    志，被告及辯護人仍以前詞置辯，顯不足採。
  (二)爭點二：被告有無於93年9 月16日，在不詳地點，轉讓海洛
    因予丁○○？次數？包數？
  1.證人丁○○於警詢中證述：「（問：什麼事情警方帶你來做
    筆錄？）因為幫人家賣金牌。（問：今天警方於93年9 月18
    日15時30分前往你們家北港鎮○○街11巷號，是否經過你父
    親蘇錦堂本人自願性同意警方搜索？）嘿。（問：發現什麼
    東西？）發現2 支注射針筒。（問：現場找到的注射針筒2
    支是誰的？）我的。（問：那個注射針筒有用過嗎？）有。
    （問：你毒品怎麼來的？）因為有人叫我幫他拿金牌去賣的
    。（問：嗯？）人家叫我幫他拿金牌去賣，拿一些給我這樣
    。他跟我說那個金牌是他家的，我才拿去幫他賣，然後他就
    拿一些給我。（問：你自何時開始施用毒品？）自93年。（
    問：吃什麼毒品？）海洛因。（最後一次施用？）前天。（
    9 月16日喔？）嘿，就是我朋友叫我幫他拿那個去賣。（問
    ：你說最後一次就是怎樣？）最後一次是幫甲○○販賣金子
    ，他給我的。（問：金子是他要求你？）要求我。（問：嘿
    ？）說那是他家的，安全的不要緊，拿請我。（問：你總共
    幫他賣金牌幾次？）1 次，之前‧‧。（問：1 次嗎？）現
    在1 次，之前是去年的事了。（問：今年1 次？）嘿。（賣
    多少？）賣9,000 多元。（問：9 千？）900 元（問：在什
    麼時間？）前天。（問：前天何時？）93年9 月16日。（問
    ：什麼地方？）金豐成銀樓，北港鎮○○路85之4 號。（問
    ：你錢如何處理？）錢我全部拿給甲○○，因為他說那是他
    家的，所以我也沒有向他說要分。（問：你知不知道他託賣
    的金牌來源？）他說是他家神壇的。（問：他叫你賣的是幾
    面？）20，我看起來是很多，好像20幾面吧！我沒有算，就
    是看到這麼多面我嚇到，才問他是偷的，還是他家的。（問
    ：你9 月16日幫他賣金牌之後，他有依約定給你海洛因施用
    嗎？）有。（問：有啦喔？）還沒幫他拿去賣的時候，他就
    有先拿一些給我，然後他說幫他拿去賣後還要拿給我。（‧
    問：這樣甲○○給你的海洛因總共幾次？）現在嗎？（問：
    對啊！你不是說你還沒有幫他賣，他就先給你1 次，你賣完
    後再給你1 次，這樣幾次？）2 次。（問：2 次喔？）嘿。
    （問：你願意接受警方採尿驗定嗎？）有。」等語（見本院
    卷2 第91頁至第104 頁）；於本院審理中證述：「（問：93
    年9 月18日時，為何警察會找你去作筆錄？）因為甲○○說
    是我賣東西給他，就是賣金飾那個。（問：是警察找你或是
    你自己去？）警察找我去。（問：那天警察有無對你採尿？
    ）有。（問：採尿結果是否呈現甲基安非他命、嗎啡陽性反
    應？）是。（問：在93年9 月16日時，有無到金豐成銀樓，
    幫甲○○賣7.07錢的金子？）有。（問：賣多少錢？）9 千
    多。（問：你是否不記得確實為多少錢？）我只記得9 千多
    。（問：你在當天作筆錄時，警察有問你多少錢，你回答
    9,90 0元，你剛所述9 千多，是否指9,900 元？）是。（問
    ：你幫甲○○賣金子那次，是否事先知道金子來源有問題？
    ）不知道。」等語（見本院卷2 第61頁至第63頁）。
  2.而被告於第3 次警詢中自白：「（問：你在警詢筆錄裡面，
    陳述丁○○要叫你去賣金子的事情，其實是什麼？）是我叫
    他去賣的。（問：你去叫他去賣幾次？）賣1 次。（問：哪
    1 次？賣什麼東西？）賣那金牌啦！在93年9 月16日那一天
    。（問：去什麼地方賣的？）去金豐成銀樓。（問：賣多少
    ？）9,900 元。（問：賣完的錢，丁○○有沒有拿給你？）
    有。（問：你有沒有給他什麼東西？）海洛因。（問：什麼
    時候給他？）賣完的時候。（問：拿幾次給他？）拿2 包給
    他。（問：拿2 次？）2 包。」等語（見本院卷2 第47頁至
    第51頁）；於偵查中自白：「（《提示警詢筆錄》警詢時你
    曾坦承於93年9 月16日有提供2 包海洛因給丁○○施用，因
    為他幫我販賣金牌，所以我才依他的要求給他毒品等語，是
    否實在？）實在。（問：金牌都是偷來的嗎？）是。（問：
    《提示並告以丁○○警詢筆錄要旨》丁○○指證他幫你賣金
    牌，你提供毒品給他等語，他說的是否實在？）實在。（問
    ：你還騙他說金牌是你家的？）是。」等語（見偵卷第16頁
    至第17頁）。
  3.綜觀證人丁○○上開警詢中證詞，就：(1)被告要求丁○○幫
    忙變賣金牌之時間、變賣銀樓、變賣所得金額；(2)丁○○有
    無將變賣金牌所得全部交給被告；(3)被告轉讓海洛因予丁○
    ○之包數等重要情節，核與被告上開警詢、偵查中自白相符
    ，且證人丁○○於93年9 月18日經警採集其尿液，送驗結果
    呈嗎啡、甲基安非他命陽性反應，此有雲林縣警察局北港分
    局查獲煙毒嫌犯尿液送檢真實姓名對照表、雲林縣衛生局煙
    毒尿液檢驗成績書各1 份在卷可參（見本院卷第114 頁至第
    115 頁），足認屬實。至於丁○○所述被告係於變賣金牌前
    後，各轉讓海洛因1 包予伊，核與被告自白係變賣金牌後始
    轉讓海洛因2 包予丁○○乙節不符，惟觀之上開金牌變賣所
    得為9,900 元，而證人丁○○固答應被告之請託，被告雖心
    存感激，惟其仍會擔心證人丁○○未能將變賣所得如數交符
    ，故丁○○上述被告於變賣金牌前後，各轉讓海洛因1 包予
    伊，與常情較為相符，堪認屬實。辯護人猶以證人丁○○與
    被告所述轉讓海洛因之時點、次數不一，辯稱丁○○上開證
    詞有瑕疵，亦不足採。
  4.綜上證據，足認被告確於93年9 月16，在不詳地點，將所竊
    得金牌數面，交付不知情之丁○○，並請託丁○○攜至銀樓
    變賣，丁○○應允後，被告乃先轉讓海洛因1 包予丁○○，
    嗣丁○○持該金牌至金豐成銀樓變賣，將變賣所得9,900 元
    交付被告時，被告再轉讓海洛因1 包予丁○○。被告仍辯稱
    ：我沒有拿海洛因給丁○○等語，顯然不足採信。。
  5.另證人丁○○雖於本院審理中證述：「（問：你是否也不確
    定拿給甲○○多少錢？）是被告跟我說，我才知道少了1 千
    多元，是銀樓少給我1 千多元。（問：9 月16日有無從被告
    手上取得海洛因？）沒有。（問：有無從甲○○的手上取得
    過海洛因？）沒有。（問：在93年9 月18日警察問你時，警
    察有無打你、罵你或恐嚇你？）有，說如果我沒照他們講的
    ，要帶我去地下室。（問：警察如何講？）警察去我家搜到
    針筒，警察就問說是被告拿給我用，說我幫被告賣金子，被
    告說是我賣他的，為何還要幫被告講話。（問：有無從被告
    的手上取得過海洛因，不管任何原因？）沒有。（問：93年
    9 月18日作筆錄時，你為何回答警察說，金子是被告要求你
    幫忙賣的，毒品是被告請的？）他說是我賣給他，他要害我
    ，警察說那個一定是被告請我的，因為我有幫他賣東西。（
    問：可否敘述警察如何刑求你？）罰半蹲。（問：何時罰？
    ）剛被抓去。（問：警察叫你罰半蹲有無叫你如何講？）他
    叫我要承認。（問：承認何事？）承認是我賣給被告的。（
    問：警察罰半蹲，叫你承認說是被告賣給你？）沒有。（問
    ：警察叫你指認是被告拿毒品給你，要你那樣說，有無對你
    施強暴脅迫？）如果我不這樣講，要帶我去地下室。（問：
    何時講要帶你去地下室？）半蹲完，要做筆錄時。半蹲時叫
    我承認我賣毒品給被告，後來要做筆錄時，就硬說我幫被告
    賣東西，一定有從被告那邊拿到毒品，如果不這樣講，會讓
    我很難看。（問：是否因為你覺得被告竟然指認你賣，所以
    你才反指認他賣？）那時是這樣。（問：警察要你承認被告
    給你毒品，你也配合警察這樣作筆錄？）對。（問：為何在
    警察局跟警察說，賣金子前後被告各給你一次海洛因施用？
    ）我有這樣講，我這樣幫被告，他還在警察局說我害我，我
    生氣才這樣講。（問：到底有無無償跟被告拿過海洛因？）
    我們互相叫對方不要用，所以不可能讓被告請或請他。」等
    語（見本院卷2 第63頁至第67頁）。惟證人丁○○此部分證
    詞有下列不實之處：
  (1)經本院勘驗證人丁○○警詢錄音帶，勘驗結果顯示：警詢
    錄音並未發現有中斷錄音，或其他錄音帶不連續之處。丁
    ○○在警詢中音調平和、自然、連續。警詢中並未發現丁
    ○○有要求停止錄音之情形。警詢中並未發現警員有以威
    嚇、命令之方式要求丁○○回答問題。警詢中未發現警員
    有以威嚇、命令或教導之方式指導丁○○如何回答問題。
    警詢內容如除勘驗內容外，並未發現其他警員或丁○○之陳
    述，此有94年5 月23日勘驗筆錄1 份在卷可參（見本院卷第
    89頁至第105 頁）。依上開勘驗結果，證人丁○○應答語氣
    未顯示畏懼、氣憤之現象，足徵其並非基於氣憤始指證被告
    。
  (2)況丁○○於本院證述：「（問：警察有無告訴你說被告何時
    給你海洛因，叫你這樣講？）沒有。（問：警察有無告訴你
    ，被告何時給你海洛因，而要你怎麼講？）沒有。（問：在
    警察局跟警察說，賣金子前後甲○○各給你1 次海洛因施用
    ，該句話是否警察教你講的？）不是。（問：警察問之前都
    沒有告訴你要如何講？）問之前沒有。」等語（見本院卷2
    第63頁至第66頁），則既然警員於警詢前未告知丁○○如何
    應答，而上開勘驗過程亦未發現在製作筆錄時，警員有要求
    或教導丁○○如何應答情形，證人丁○○即能順暢回答，益
    徵證人丁○○於警詢中證述應係出於其自由意志所述。
  (3)又於93年9 月16日，丁○○持金牌數面，至金豐成銀樓變賣
    9,900 元，此有飾金買入登記表1 份在卷可參（見港警刑字
    第0930023295號卷第38頁），而丁○○既係受被告請託變賣
    金牌，衡情應會於變賣時點清數額，且在交付被告變賣所得
    時點交清楚，以避免糾紛，況被告並未與丁○○共同至該銀
    樓變賣，何以知悉變賣總額，故證人丁○○證稱：被告跟我
    說，我才知道銀樓少給我1 千多元等語，亦屬不實。
  (4)再者，被告確有於93年9 月16，在不詳地點，於丁○○變賣
    金牌前，先轉讓海洛因1 包予丁○○，嗣丁○○將變賣所得
    9,900 元交付被告時，被告再轉讓海洛因1 包予丁○○，已
    如前述，因此，證人丁○○證述：被告不曾交付海洛因給我
    等語，自屬不實。
  (5)故證人丁○○於本院審理中始以於警詢中遭警員刑求為藉口
    ，而翻異前詞，其此部分證詞，顯屬不實，不足採信。辯護
    人以證人丁○○上開為警刑求之證詞，辯稱丁○○警詢中證
    詞有瑕疵等語，自不足採信。至於證人丁○○於本院審理中
    經審判長告知偽證罪之處罰，及得以拒絕證言之權利，仍於
    供前具結，對於本案重要關係事項為虛偽不實之陳述，所涉
    偽證罪嫌，應由檢察官另行偵辦，附此敘明。
  (三)被告是否具有意圖營利之主觀犯意？
  1.按以償債或作為勞務之報酬而抵作工資，即屬販賣，雖有最
    高法院91年度台上字第4356號判決要旨可資參照。惟按毒品
    危害防制條例第4 條條第1 項之販賣第1 級毒品罪，必須行
    為人係意圖營利，而販入或賣出第1 級毒品或二者兼而有之
    ，方足構成（最高法院92年度台上字第3837號要旨參照）。
    又毒品危害防制條例案件，就施用、持有、意圖販賣而持有
    、販賣、轉讓毒品等行為，均有處罰之規定，則具體犯罪行
    為應成立何罪名，自應依證據認定之。
  2.經查：
  (1)證人丁○○於警詢中證述：「（問：拿2 次海洛因市價多少
    ？）500 元吧！（問：啊？）500 。（問：2 次加起來市價
    500 元喔？）嘿。（問：1 次500 元，還是2 次500 元？）
    1 次是一點點而已。（問：一點點是多少？）7 百多元吧！
    （問：啊？）可能700 元、700 元那邊。」等語（見本院卷
    2 第102 頁至第104 頁），互核被告於第3 次警詢中自白：
    「（問：你給丁○○的海洛因價值多少？）約1000元、2000
    元。（問：拿幾次給他？）拿2 包給他。（問：拿2 次？）
    2 包。」等語（見本院卷2 第49頁）。承前述，丁○○既有
    施用海洛因之惡習，則被告與丁○○若已約定以海洛因2 包
    作為變賣金牌之報酬，衡情丁○○當會評估代被告服勞務與
    所得報酬間是否相當，然其對該2 包海洛因價格，先稱每包
    500 元；後改稱每包700 元，供詞不一，亦與被告供稱2 包
    價格約1000元、2000元不同，實與常理相悖，足見該2 包海
    洛因並非丁○○服勞務之報酬。且被告有施用海洛因之惡習
    ，此有雲林縣警察局北港分局查獲煙毒嫌犯尿液送檢真實姓
    名對照表、雲林縣衛生局煙毒尿液檢驗成績書各1 份在卷可
    參（見本院卷第114 頁至第115 頁），本身亦亟需毒品，況
    國內查緝毒品交易甚嚴，被告購買毒品相較於變賣金飾更具
    風險性，而變賣金飾並非繁雜困難之事，銀樓設立相當普遍
    ，被告如係為規避多次在同一銀樓販賣金飾遭人查覺之風險
    ，大可至其他銀樓變賣，故被告實無以海洛因2 包作為報酬
    ，請託丁○○變賣金牌之必要。
  (2)又證人丁○○於警詢中證述：「（問：你毒品怎麼來的？）
    因為有人叫我幫他拿金牌去賣的。（問：嗯？）人家叫我幫
    他拿金牌去賣，拿一些給我這樣。他跟我說那個金牌是他家
    的，我才拿去幫他賣，然後他就拿一些給我。（問：嘿？）
    說那是他家的，安全的不要緊，拿請我。（問：你和甲○○
    的關係如何？）之前是很好的朋友。（問：你和他認識多久
    了？）自國中就認識了。（問：你9 月16日幫他賣金牌之後
    ，他有依約定給你海洛因施用嗎？）有。（問：有啦喔？）
    還沒幫他拿去賣的時候他就有先拿一些給我，然後他說幫他
    拿去賣後還要拿給我。」等語（見本院卷2 第94頁至第10 3
    頁）；於本院審理中證述：「（問：是否認識被告？）認識
    。（問：認識多久？）國中或國小認識。（問：是否認識超
    過10年？）有。（問：賣完金子有無從中獲得酬勞？）沒有
    ，他跟我說他生病沒有錢，說是他家裡的人叫他拿去賣，他
    沒有帶身分證，他叫我幫他拿去賣。」等語（見本院卷2第
    61頁至第63頁）。證人丁○○上開證詞前後大致相符，堪以
    採信。可證丁○○與被告認識10年，彼此交情甚佳，且被告
    先後接續轉讓2 包海洛因予丁○○時，雙方並未約定該海洛
    因係屬丁○○代被告變賣金牌勞務之報酬，故由2 人間情誼
    觀之，該2 包海洛因應係被告為答謝丁○○協助其變賣金牌
    ，朋友間互相幫忙，被告基於感謝之心所為之無償贈與行為
    ，並非勞務之報酬而抵作工資。
  (3)綜上證據，尚難認被告轉讓海洛因2 包之行為，與丁○○幫
    忙販賣金牌間，具有對價關係，依上開說明，被告顯無營利
    之意圖，核與販賣第1 級毒品海洛因之構成要件不符，應僅
    論以轉讓第1 級毒品海洛因罪。被告及辯護人辯稱：被告不
    具有營利之意圖等語，足以採信。
  (4)至於被告於偵查中自白：「（問：所以你們事先談好條件，
    丁○○幫你賣金牌，你提供毒品給他作為代價？）是。」（
    見偵卷第17頁），惟被告係無償轉讓海洛因2 包予丁○○，
    已如前述，究不能僅以被告上開自白，即遽認被告有販賣海
    洛因之犯行。
五、綜上所述，可證被告確於93年9 月16日，丁○○變賣金飾前
    後，在不詳地點，各無償轉讓重量不詳之海洛因1 包予丁○
    ○。
、論罪科刑之理由：
一、按海洛因係屬毒品危害防制條例第2 條第2 項第1 款之第1
    級毒品。故被告甲○○所為，係犯毒品危害防制條例第8 條
    第1 項之轉讓第1 級毒品罪。公訴人認被告所為係犯同條例
    第4 條第1 項之販賣第1 級毒品罪，尚有未洽，惟起訴事實
    相同，爰依法變更起訴法條。
二、被告持有第1 級毒品海洛因之低度行為，應為轉讓第1 級毒
    品海洛因之高度行為所吸收，不另論罪。
三、按連續犯之成立，除主觀上須基於一個概括之犯意外，客觀
    上須先後數行為，逐次實施而具連續性，侵害數個同性質之
    法益，其每一前行為與次行為，依一般社會健全觀念，在時
    間差距上，可以分開，在刑法評價上，各具獨立性，每次行
    為皆可獨立成罪，構成同一之罪名，始足當之；如數行為於
    同時同地或密切接近之時地實施，侵害同一之法益，各行為
    之獨立性極為薄弱，依一般社會健全觀念，在時間差距上，
    難以強行分開，在刑法評價上，以視為數個舉動之接續施行
    ，合為包括之一行為予以評價，較為合理，則屬接續犯，而
    為包括之一罪（最高法院86年台上字第3295號判例要旨參照
    ）。本件被告於93年9 月16日，丁○○變賣金飾前後，在不
    詳地點，各轉讓海洛因1 包予丁○○，已如前述，惟該2 次
    轉讓時間甚為接近，依一般社會觀念，被告應係基於同一轉
    讓單一犯意下之接續行為，只論以一罪。公訴人認應論以連
    續犯，加重其刑，容有誤會，併此敘明。
四、審酌被告除現因竊盜罪、脫逃罪在監執行外，並無其他犯罪
    前科，此有台灣高等法院被告前案紀錄表1 份在卷可參，素
    行尚非極端惡劣，惟被告與丁○○既係多年好友，而本身亦
    因吸毒而身受其害，不但未善盡朋友之責，規勸丁○○以之
    為例，不要再施用毒品，竟反而轉讓海洛因予丁○○施用，
    戕害丁○○之身心健康，且有危害社會安全之虞，及被告犯
    罪後於本院尚虛構為警刑求之不實事實，企圖脫免刑責，態
    度不佳，然考量被告轉讓毒品對象為1 人，轉讓之數量僅2
    包，所生危害仍屬有限等一切情狀，量處如主文所示之刑。
肆、適用之法律：
一、程序法方面：刑事訴訟法第299條第1項前段、第300條。
二、實體法方面：毒品危害防制條例第8條第1項。
本案經檢察官乙○○到庭執行職務。
中　　華　　民　　國　　94　　年　　6 　　月　　10　　日
                  刑事第三庭    審判長法  官 劉 國 賓
                                      法  官 廖 國 勝
                                      法  官 蘇 錦 秀
以上正本證明與原本無異。
如不服本判決，應於判決送達後10日內，向本院提出上訴狀。
                                      書記官 李 雅 怡
中　　華　　民　　國　　94　　年　　6 　　月　　10　　日
【附錄本案論罪科刑法條】
毒品危害防制條例第8條第1項：
轉讓第一級毒品者，處1 年以上7 年以下有期徒刑，得併科新臺
幣1,000,000元以下罰金。
